【裁判字號】    94,智,17
【裁判日期】    950113
【裁判案由】    侵權行為損害賠償
【裁判全文】
臺灣臺南地方法院民事判決                94年度智字第17號
原      告  南邑化學有限公司
法定代理人  甲○○
訴訟代理人  吳文嘉律師
被      告  郭巽殷即富華美髮材料行
訴訟代理人  吳永茂律師
上列當事人間請求侵權行為損害賠償事件，經本院於民國94年12
月30日言詞辯論終結，判決如下：
    主  文
原告之訴及假執行之聲請均駁回。
訴訟費用由原告負擔。
    事實及理由
甲、程序方面：
    按訴狀送達後，原告不得將原訴變更或追加他訴，但擴張或
    減縮應受判決事項之聲明者，不在此限，民事訴訟法第255
    條第1項第3款定有明文。本件原告於起訴時原請求被告應給
    付原告因假扣押所受之損害新台幣（下同）1,500,000元及
    名譽損害賠償400,000元，合計1,900,000元元及自起訴狀繕
    本送達翌日起至清償日止按週年利率百分之五計算之利息；
    嗣於本院審理時撤回名譽損害部分之請求，變更聲明請求被
    告給付1,500,000元及利息，此屬減縮應受判決事項之聲明
    ，核與上開規定，尚無不合，應予准許，先予敘明。
乙、實體方面：
一、原告起訴主張：
（一）被告於93年10月7日以本院93年度裁全字第3989號假扣押
      裁定，聲請本院執行處以93年度執全字第1872 號為假扣
      押執行，於93年10月14日查封原告所有如附表查封物品清
      單所示之貨品，其中編號1、2貨品係自西班牙進口，遭被
      告查封後因不能立即補足短缺之貨品，使原告對客戶之供
      貨遭受影響。原告與客戶徠煒國際有限公司（下簡稱徠煒
      公司）及君儒有限公司訂有供銷合約，依合約約定原告於
      91年至96年間內負有供應編號1、2貨品予該二公司之義務
      ，原告如因供貨短缺造成上述二家公司之損失，應依市場
      單價之20倍向該二家公司賠償損失，原告所有編號1、2之
      貨品於93年10月14日遭查封後，原告隨即發生貨源短缺之
      困擾，為解決貨源短缺問題，原告於93年11月1日申請開
      發信用狀向西班牙製造商購買編號2產品，然因所購產品
      需數月後始能抵達台灣，致原告連續數個月無法供應編號
      1、2貨品予上述二家公司，因而遭徠煒公司罰金900,000
      元，約定分四期自原告應請領之貨款中扣除，遭君儒公司
      罰金600,000元，約定分三期自原告應請領之貨款中扣除
      ，是原告因被告之聲請假扣押受有1,500,000元之損害。
（二）按民事訴訟法第531條規定「假扣押裁定因自始不當而撤
      銷，或因第530條第3項之規定而撤銷者，債權人應賠償債
      務人因假扣押所受之損害」，本件被告明知其申請註冊之
      商標係自原告產品剽取而來，竟仍聲請假扣押原告之產品
      ，使原告因不能供貨予客戶而受罰，而被告於民刑訴訟確
      定後向鈞院聲請撤回假扣押執行，原告亦已聲請撤銷假扣
      押裁定，被告並發函要求原告於21日內起訴，則原告依前
      揭規定自得訴請被告賠償。
（三）並聲明：被告應給付原告1,500,000元，及自起訴狀繕本
      送達被告翌日起至清償日止，按週年利率百分之五計算之
      利息；願供擔保，請准宣告假執行。
二、被告則以：
（一）被告對原告所實施之假扣押行為，查封物品編號1至10項
      及第13項係於93年10月14日查封，已於94年2月15日撤銷
      查封，原告主張該段期間受有損害，應屬虛構之事實，請
      原告提出證據證明其受有損害之契約書正本，及與徠煒公
      司、君儒公司間自93年1月1日起迄今之訂貨、出貨、付款
      收款、統一發票、帳冊及申報稅捐之全部資料，以供查證
      ，否則其主張即不能憑採。
（二）原告並未因被告之假扣押查封而受有任何損害，依法不得
      向被告請求損害賠償。原告所提出與徠煒公司、君儒公司
      之供銷合約書，被告否認其真正，而原告所提出之應收帳
      明細與原告法定代理人之陳述及證人楊紹璿、陳怡君之證
      詞，均有互相矛盾不相吻合之處，應不得作為原告受有損
      害之證據。
（三）並聲明：原告之訴及假執行之聲請均駁回；如受不利判決
      ，被告願供擔保請准宣告假執行。
三、兩造不爭執之事實：
（一）被告於93年9月24日聲請假扣押裁定，於93年10月7日提供
      擔保金後聲請執行假扣押，經本院執行處以93年度執全字
      第1872號為假扣押執行，於93年10月14日查封原告所有如
      附表查封物品清單之貨品。
（二）被告於94年2月15日以查封無實益為由，具狀撤回查封物
      品清單中編號1至10及13之貨品假扣押之執行；94年2月23
      日啟封通知送達原告。
（三）被告於94年7月13日具狀撤回假扣押之執行，並載明依民
      事訴訟法第530條第3項聲請撤銷假扣押裁定。
四、得心證之理由：
（一）按假扣押裁定因自始不當而撤銷，或因第529條第4項及第
      530條第3項之規定而撤銷者，債權人應賠償債務人因假扣
      押或供擔保所受之損害，民事訴訟法第531條第1項定有明
      文。查前揭被告之假扣押裁定，既係由被告即債權人自行
      撤回，原告主張被告之假扣押裁定有民事訴訟法第530條
      第3項事由，亦為被告所不爭執，則原告主張本件有民事
      訴訟法第531條第1項規定之適用，固屬有據。
（二）惟原告主張其因附表編號1、2之貨品遭被告假扣押，致遭
      客戶求償受有損害1,500,000元等情，為被告否認，是本
      件兩造所爭執者，在於原告是否因被告實施假扣押而受有
      損害？茲就本院判斷意見分述如下：
  １、按當事人主張有利於己之事實，就其事實有舉證之責任，
      民事訴訟法第277條前段定有明文，是原告依上開規定請
      求損害賠償時，應就其因被告實施假扣押而受有損害，且
      該所受損害與假扣押間有因果關係，負舉證之責。
  ２、原告主張其與徠煒公司及君儒公司訂有供銷合約書，因假
      扣押致未能出貨，而依約給付徠煒公司違約金 900,000元
      ，給付君儒公司違約金600,000元，受有1,500,000元之損
      害，無非以供銷合約書二份、應收帳明細表七紙、證人即
      徠煒公司負責人乙○○及證人君儒公司會計陳怡君之證詞
      為據，經查：
    (1)原告所提出之供銷合約書二份，業據證人即徠煒公司負責
      人乙○○及證人君儒公司會計陳怡君到院證述係為公司所
      簽立，固堪信為真正，而觀之供銷合約書第8條第4款固有
      「乙方（即原告）須負責貨源充足之責任，若有任何貨源
      短缺造成甲方之損失，乙方須依市場單價價格之二十倍倍
      （應係賠）償，不得異議。」之約定，然依該約定，仍需
      有「貨源短缺造成甲方之損失」之情形，原告始有賠償責
      任，是若客戶確有要求賠償時，立約人衡情會要求提出損
      失資料，並提出市場單價價格詳細計算損害賠償額，始符
      交易常情。
    (2)原告雖提出蓋有徠煒公司統一發票專用章之應收帳款明細
      表四份，主張有遭徠煒公司依上開合約處違約金900,000
      元，惟經本院隔離訊問違約金之計算及扣款過程：
    原告法定代理人陳述：「當初簽合約時有約定徠煒公司一
      年要向原告進貨一百五十萬元，我如果沒有辦法交貨就要
      被罰二十倍。（當初計算違約金是在那邊算與何人計算？
      ）我們的貨款是每個月結算一次，我每個月都會去台北向
      公司請款，我十一月去跟徠煒公司收款的時候，當時是有
      拿應收帳款明細表去，賴先生就說我們染膏部分未出貨，
      應扣違約金，他要求要以每年一百五十萬元的二十倍計算
      違約金，我跟他說他的損失應該沒有那麼多，我認為是應
      該以一個月十二萬五千元的二十倍算到我出貨開始計算，
      所以我就是以二十五萬乘以四個月計算，我就同意賠他四
      個月的違約金九十萬元，當初他是要求要一次扣，我請他
      分期扣繳，分四個月扣繳。」等語，核算違約金竟未要求
      提出損失資料以憑計算，已與情理不符；再者，有關違約
      金扣款過程，原告陳稱：「是從九十三年十月開始扣款，
      當時有約定分作四期扣款，扣款金額是由徠煒公司自行決
      定，正式是從十一月的帳款開始扣，我是十一月底的帳款
      是十二月初去請款，所以是從十二月開時扣款。」，原告
      既稱每月均會拿應收帳款明細表去收款，且從93年11 月
      份之帳款即開始扣款，即應分別載明於各月應收帳明細資
      料，是果有扣款，原告應能提出已載明扣款明細資料之當
      月應收帳明細原本為憑，然原告所提出之四份記載有徠煒
      公司扣款明細之應收帳明細製表日期確非各當月份，而均
      為94年8月15日，此有原告所提出之應受帳明細在卷可稽
      ，顯係事後製作，其真實性已堪質疑，而經被告質疑後，
      原告始改稱「係94年9月初拿到公司去找會計小姐填寫的
      」等語（均參見本院94年11月15日言詞辯論筆錄），與之
      前所述前後不一，顯有可議。
    而原告所提出之上開記載扣款之應收帳明細四份，經本院
      提示予證人乙○○，證人乙○○證述：該四份明細表係原
      告去收款時就有看到，下面的扣款記載是公司總經理陳永
      勝所填寫，這個是一個月一個月分次填寫的，統一發票專
      用章也是公司蓋的等語，且經本院訊問上開明細表扣款記
      載過程，亦證述係於93年12月、94年1月、94年2月及94年
      3月收款時所記載，與原告所提出之上開應收帳款明細製
      表日期顯不相符，且與原告法定代理人所改稱之94年9月
      初由會計小姐填載明顯不符，再者有關扣款金額證人乙○
      ○雖亦附和證述為900,000元，然就金額商議過程，證人
      乙○○證述：「金額是以我們的損失來計算，我們訂的貨
      是要賣給別的美容院，我們出售給美容院的貨如果沒有交
      貨，下次的貨就要免費贈送，當時我們有跟小林髮廊訂約
      ，他們每個月會跟我們進貨大約三十萬元，三十萬元是包
      含全部的貨品，Ｒ＆Ｂ染髮膏是大宗，我就以我們與美容
      院的合約來計算我們的損失，我有跟他說這個月我們損失
      三十萬，所以九十三年應收帳款明細表就扣三十萬元，十
      一月二十六日到十二月二十五日的應收帳款明細他來收款
      的時候我本來跟他說要扣三十萬元，他要求要少扣一點，
      所以就扣二十萬元，九十三年十二月二十六日到九十四年
      一月二十五日的帳款他來收款的時候經雙方協議扣款二十
      萬元，九十四年一月二十六日到九十四年二月二十五日的
      帳款也是扣二十萬元。」等語，與原告法定代理人所陳述
      之計算過程亦明顯不同，果原告確有遭徠煒公司要求違約
      金及扣款，則證人乙○○所證述之違約金金額商談過程及
      扣款經過為何與原告所述完全不符，證人乙○○之證詞顯
      難信採，被告抗辯原告所提出之應收帳明細表係臨訟所製
      作，與原告法定代理人所述相符，堪以採信，是上開應收
      帳明細表自不得作為原告受有損害之證據。
    (3)至原告所提出蓋有君儒公司統一發票專用章之應收帳款明
      細表三份雖亦載有扣款之明細，然該明細表之製表日期亦
      與各月應收帳款所載帳款月份不符，原告雖補陳係後來才
      請君儒公司補填，並經證人即君儒公司會計陳怡君到場證
      述係於94年9月份才填載等語相符，然證人陳怡君係於被
      告質疑應收帳明細製表日期後，始到場作證，有關應收帳
      明細製表日期證人與原告法定代理人已有互相勾串之可能
      ，自不能以此證明上開應收帳明細表之真正。況有關違約
      金600,000元計算過程，原告法定代理人陳述：「違約金
      是我是在九十三年十一月的時候就跟他算違約金，我是以
      之前君儒公司每個月的進貨量大約四個月間的進貨量的平
      均數乘以二十倍，因為金額太高，我認為他的損失沒有那
      麼高，我跟他協調，金額都是我自己計算的，他沒有計算
      ，我跟他說要賠他六十萬元他同意，我要求要分三期扣款
      ，他同意，第一期就扣二十萬元。（提示應收帳款明細表
      是每次去收款的時候扣的？）我讓他分三期扣，應收帳款
      明細表是每個月去收款的時候有拿去，我讓他扣，去收款
      的時候有請他簽寫扣款明細，之後他就按扣款的金額付款
      。（之前請他簽收的資料？）已經銷燬。」等語（參見本
      院94年12月2日言詞辯論筆錄）；而證人陳怡君則證述：
      「...老闆有跟原告索賠，因為當時合約約定要賠償，大
      概在九十四年五月份的時候負責人有先跟原告法定代理人
      講都沒有染髮膏造成我們的損失，希望他賠償，九十四年
      五月底他來請款的時候我跟他說我們的損失大概多少，當
      時沒有提任何資料，我只是口頭告知你們的損失大概八十
      萬元，請原告賠償，他說不能賠那麼多，經過協商之後我
      記得好像是八十萬元，由原告分期扣款，但最後好像沒有
      扣八十萬元。（從何時開始扣款？）從九十四年六月份開
      始扣款，扣三個月，每個月扣二十萬元。」等語（參見本
      院94年12月2日言詞辯論筆錄），所述亦明顯不符，且就
      違約金之計算依據，證人陳怡君證述並未提出任何資料，
      而原告亦未要求提出損失資料，如何願意賠償600,000元
      ？顯與常情有違；且原告與君儒公司如確有商談違約金及
      扣款，則證人陳怡君所證與原告法定代理人之陳述為何完
      全不同，證人陳怡君之證詞亦難採信，是原告以上開應收
      帳明細三紙及證人陳怡君之證述主張受有600,000元之損
      害，本院亦難為其有利之認定。
  ３、綜上，原告主張因被告之假扣押而遭徠煒公司及君儒公司
      處違約金，合計1,500,000元，固據提出供銷合約書二份
      、應收帳明細七份及聲請訊問證人乙○○、陳怡君為證，
      惟為被告否認，而原告所提出之應收帳明細表製表日期均
      係起訴前之94年8月13日，顯係事後製作，其真實性已堪
      質疑，不足信採，而就有關違約金之核算與扣款過程，經
      本院隔離訊問結果，證人乙○○、陳怡君所為之證述與原
      告法定代理人之陳述亦完全不符，該二證人之證詞顯難採
      信，自均不得作為原告受有損害之證據。
五、綜上所述，被告聲請假扣押裁定後，復聲請撤銷之，固應依
    民事訴訟法第531條第1項規定，負法定賠償責任，惟原告所
    提證據並不足以證明其因被告之假扣押查封行為而受有損害
    。從而，原告主張被告應給付原告1,500,000元，及自起訴
    狀繕本送達翌日起至清償日止，按週年利率百分之五計算之
    利息，為無理由，不應准許，其假執行之聲請，亦失所附麗
    ，併駁回之。
六、據上論結，本件原告之訴為無理由，依民事訴訟法第78條，
    判決如主文。
中    華    民    國    95    年    1    月     13    日
                  民事第四庭    法  官  童來好
以上正本係照原本作成
如對本判決上訴，須於判決送達後20日內向本院提出上訴狀
中    華    民    國    95    年    1    月     13    日
                                書記官  卓春成


司法院資訊處製作；財團法人民間司法改革基金會備份。
